【裁判字號】    96,上國更(一),1
【裁判日期】    970610
【裁判案由】    國家賠償
【裁判全文】
臺灣高等法院臺南分院民事判決    96年度上國更(一)字第1號
上  訴  人  甲○○
訴訟代理人  林崑地  律師
被 上 訴人  台南縣政府
法定代理人  乙○○
訴訟代理人  蔡雪苓  律師
複 代 理人  黃郁婷  律師
上列當事人間請求國家賠償事件，上訴人對於中華民國九十二年
十二月三日臺灣臺南地方法院第一審判決（九十一年度國字第一
０號）提起上訴，判決後由最高法院發回更審，本院於九十七年
五月二十七日言詞辯論終結，判決如下：
      主      文
原判決關於駁回上訴人下開第二項之訴部分，及訴訟費用（確定
部分除外）之裁判均廢棄。
上開廢棄部分，被上訴人應再給付上訴人新台幣伍拾肆萬玖仟壹
佰柒拾元，及自民國九十一年九月十一日起至清償日止，按週
年利率百分之五計算之利息。
其餘上訴駁回。
第一、二審訴訟費用及發回前第三審訴訟費用（確定部分除外）
由被上訴人負擔十分之三，餘由上訴人負擔。
      事  實  及  理  由
一、按依國家賠償法請求損害賠償時，應先以書面向賠償義務機
    關請求之。賠償義務機關拒絕賠償，或自提出請求之日起逾
    三十日不開始協議，或自開始協議之日起逾六十日協議不成
    立時，請求權人得提起損害賠償之訴，國家賠償法第十條第
    一項、第十一條第一項前段分別定有明文；本件上訴人主張
    被上訴人應負國家賠償責任，已以書面向被上訴人提出國家
    賠償請求書，惟經拒絕賠償者，有上訴人於原審提出拒絕賠
    償理由書在卷（原審補字卷第三七至三九頁）可參，且為被
    上訴人所不爭，堪信為真實。上訴人已依國家賠償法踐行協
    議先行程序，其提起本件國家賠償之訴，揆諸上開說明，即
    無不合，先予敘明。
二、上訴人主張：被上訴人於民國八十四年間，在台南縣白河鎮
    關仔嶺紅葉公園所開闢道路、邊坡保護、排水系統及擋土牆
    等公有公共工程，因有設置及管理欠缺之情事，致於九十年
    九月十八日納莉颱風來襲時，豪雨挾帶大量土石傾洩而下，
    灌入伊經營之關子嶺大旅社，使伊之旅社四間房屋（下稱系
    爭房屋），面積合計共九五平方公尺建物，及屋內傢俱、外
    部電動看板、石樹造景、不鏽鋼欄杆等全毀，伊因此受有包
    括下列金額之損害：(1)房屋毀損重建費新台幣（下同）一百
    三十二萬一千六百三十七元、(2)營業損失六十九萬九千元（
    合計金額實際為二百零二萬零六百三十七元）。爰依國家賠
    償法第三條第一項之規定，求為命被上訴人再給付二百零二
    萬一千零三十七元，及自九十一年九月十一日（即原審起訴
    狀繕本送達翌日）起，加付法定遲延利息之判決；原審就上
    開部分為伊敗訴判決，尚有未洽，並聲明：(一)原判決關於駁
    回上訴人下開第二項部分，及該部分訴訟費用之裁判廢棄。
    (二)被上訴人應再給付上訴人二百零二萬一千零三十七元，及
    自九十一年九月十一日起至清償日止，按週年利率百分之五
    計算之利息。(三)第一、二審訴訟費用由被上訴人負擔。(四)上
    訴人願預供擔保請准予假執行（(1)上訴人逾上開金額部分之
    請求，業經原審、本院前審及最高法院判決敗訴確定。(2)原
    審判決被上訴人應給付二十七萬五千七百七十六元本息，及
    本院前審判決被上訴人應再給付十五萬三千五百六十一元【
    包括房屋因毀損所減少之價額二萬五千五百七十七元】本息
    ，併另給付一萬二千五百元本息，合計共四十四萬一千八百
    三十七元本息部分【即被上訴人所受敗訴判決部分】，亦已
    確定。(1)、(2)部分均不在本院審理範圍）。
三、被上訴人則以：系爭房屋之毀損，係遭強震暨納莉颱風帶來
    豪雨及挾帶土石侵襲所造成，顯為不可抗力之天然災害所致
    ，與渠就紅葉公園之道路開闢、擋土牆及排水溝等工程設置
    或管理是否欠缺無關。況該設施之設置或管理不論有無欠缺
    ，均無法承受納莉颱風帶來之暴雨量，亦見上訴人如受損害
    ，與該設施之設置或管理是否有欠缺間，並無相當因果關係
    。此外，上訴人既無法證明受有損害，其請求之金額又浮報
    不實，或所提單據非為真正。其依國家賠償法之相關規定，
    請求渠賠償損害，更屬無據。退步言，縱認本件災害之發生
    ，涉有人為因素，惟因天然因素之比例顯大於人為因素，上
    訴人要求渠負擔全部賠償責任，並非公平。且系爭房屋並非
    上訴人所有，上訴人亦無權請求渠賠償系爭房屋之損害；況
    系爭房屋所在區域之基地屬山崩潛感性高的地帶，應避免開
    發，不應在此地區蓋房子，上訴人並未申請建築執照，復未
    經專業之建築師評估是否可以建屋或設計安全穩固之房屋，
    擅建系爭房屋致遭土石流毀損，其對於損害之發生亦與有過
    失等情詞，資為抗辯；並聲明：(一)上訴駁回。(二)訴訟費用均
    由上訴人負擔。(三)如受不利判決，請准供擔保宣告免為假執
    行。
四、上訴人主張被上訴人於八十四年間，在台南縣白河鎮關仔嶺
    紅葉公園為開闢道路、邊坡保護、排水系統及擋土牆等公有
    公共工程之設置。嗣於九十年九月十八日納莉颱風來襲時，
    因豪雨挾帶大量土石傾洩而下，灌入伊經營之關子嶺大旅社
    ，致伊之旅社四間房屋全毀等情，除有上訴人於原審提出而
    為被上訴人所不爭之颱風前照片（本院上國字卷第一五七頁
    十、第一六七頁至第一七○頁）、颱風後照片（原審補字卷
    第一八頁至第二一頁、原審國字卷第一五八頁、第一五九
    頁、本院上國字卷第一五八頁、第一五九頁、第一七一頁、
    第一七二頁）、陳情書、土地登記簿謄本（原審補字卷第十
    五頁、原審國字卷第二四○頁至第二四三頁）在卷足參外
    ，即被上訴人就其於八十四年間，在台南縣白河鎮關仔嶺紅
    葉公園為開闢道路、邊坡保護、排水系統及擋土牆等公有公
    共工程之設置，併系爭房屋於九十年九月十八日納莉颱風來
    襲時，因豪雨挾帶大量土石傾洩而下致遭毀損之事實亦未爭
    執，堪信上訴人之上開主張為真實。
五、按公有公共設施因設置或管理有欠缺，致人民生命、身體或
    財產受損害者，國家應負損害賠償責任，國家賠償法第三條
    第一項定有明文。所謂公共設施之設置有欠缺，係指公共設
    施建造之初，即存有瑕疵而言；管理有欠缺者，係指公共設
    施建造後未妥善保管，怠為修護致該物發生瑕疵而言（最高
    法院九十五年度台上字第九二三號判決要旨參照）；本件上
    訴人另主張被上訴人就系爭紅葉公園之開闢道路、邊坡保護
    、排水系統等公有公共設施之設置及管理均有欠缺，致於九
    十年九月間納莉颱風來襲時，由於豪雨挾帶大量土石傾洩而
    下，灌入伊所經營之關子嶺大旅社，造成伊之旅社房屋毀損
    ，受有損害等語，則為被上訴人否認，並以上情置辯；查：
（一）位於台南縣白河鎮關仔嶺紅葉公園之道路、邊坡保護、排
      水系統及擋土牆等公有公共工程，係由被上訴人於八十四
      年間施作設置，其後並由其負責維護者，為被上訴人所不
      爭執。
（二）又，九十年九月間納莉颱風來襲時，由於豪雨觸發位於紅
      葉公園南側聯外道路之上方邊坡，發生旋滑，挾帶大量土
      石傾洩引發土石流，而造成系爭災害。經原審法院囑託鑑
      定機關台灣省土木技師公會鑑定系爭災害原因結果認：「
      (1)自然因素：地形及地質條件、豪雨、地震，均係
      造成本件災害發生之自然因素。(2)人為因素：開闢道路
      的影響：系爭區域地質環境敏感，屬山崩潛感性高的地帶
      ，宜設定為保護區，盡量避免開發。邊坡保護不足與不
      當：調查成果顯示，道路開發後，因相關水土保持措施不
      足及擋土牆牆身配筋不當，降低了坡面的安全性，造成危
      害。道路超高不足與排水系統維護不周：本區排水系統
      未加維護，造成淤塞，致使雨水漫流，形成新的侵蝕溝，
      最終又流回崩塌區，造成危害等。是以本件災害之發生，
      豪雨與地震雖是主要誘因，惟無法排除被上訴人規劃與維
      護不當之責」等情，此有台灣省土木技師公會鑑定報告書
      （參見鑑定報告第一九頁、第二０頁─證物外放）足參；
      上開鑑定報告係由鑑定機關根據其鑑定手冊、技師法、水
      土保持法、水土保持技術規範等為鑑定依據，並蒐集災害
      現場航照，及為氣候與水文分析、地形調查，地質環境評
      估、山崩潛感分析、土地利用潛力評估、岩石風化與強度
      分類、邊坡現況及穩定性檢核評估、擋土設施現況及穩定
      性檢核評估、排水系統現況與評估，併其他影響因素之調
      查等等，此參卷附之鑑定報告第一０頁至第一一頁、第一
      五頁、第一七頁、第一八頁之記載，併其內所附相關照片
      、資料文件至明。是上開鑑定機關綜合上開蒐集資料、調
      查、分析而為鑑定結果之專業判斷，其所採鑑定方式、步
      驟並無明顯違背一般經驗與論理法則情形，其鑑定結果之
      專業判斷應堪採信。
（三）綜上：
    (1)被上訴人於八十四年間，就台南縣白河鎮關仔嶺紅葉公園
      所為道路開闢、邊坡保護、排水系統及擋土牆等公有公共
      設施之設置時，並未深慮系爭區域之地質環境敏感，屬山
      崩潛感性高的地帶，原應盡量避免開發，乃竟未經充分調
      查、規劃、設計即逕行開闢道路，且所開闢之道路高度亦
      有不足；復在道路開發後，所為之相關水土保持措施不足
      及擋土牆牆身配筋不當，而存有瑕疵，堪認被上訴人所為
      上開公有公共設施之設置已有欠缺。加上被上訴人對於系
      爭區域內之排水系統又未加維護，致納莉颱風來襲時，造
      成淤塞，致使雨水漫流，形成新的侵蝕溝，最終又流回崩
      塌區而造成危害。被上訴人在上開公共設施建造後未妥善
      保管，怠為修護致生瑕疵，足認被上訴人就上開公有公共
      設施之管理並有欠缺。
    (2)被上訴人就系爭紅葉公園所為道路開闢、邊坡保護、排水
      系統及擋土牆等公有公共設施之設置及管理均有如上欠缺
      ，且與豪雨、地震之發生，同為上訴人受損害之原因，足
      見被上訴人就上開公有公共設施之設置及管理上之欠缺事
      實，按諸一般情形，通常均可能發生上訴人所有系爭房屋
      毀損之結果；揆諸上開說明，兩者間確有相當因果關係至
      明。被上訴人辯稱系爭房屋毀損係因不可抗力之天然災害
      所致，與其就上開公有公共設施之設置或管理是否欠缺無
      關，且兩者間並無相當因果關係云云，即無可採。
六、再按損害賠償，除法律另有規定或契約另有訂定外，應以填
    補債權人所受損害及所失利益為限。依通常情形，或依已定
    之計劃、設備或其他特別情事，可得預期之利益，視為所失
    利益。民法第二百十六條第一項、第二項亦有明文；本件被
    上訴人就系爭紅葉公園所為道路開闢、邊坡保護、排水系統
    及擋土牆等公有公共設施，既有設置及管理上之欠缺，致上
    訴人所有系爭房屋於九十年九月十八日納莉颱風來襲時，遭
    豪雨挾帶大量土石傾洩而下，灌入而毀損，兩者間並有相當
    因果關係，已如上述；上訴人依上開國家賠償法及民法規定
    ，請求被上訴人負國家賠償責任，即屬有據。爰就上訴人請
    求之項目及金額逐次審酌於後：
（一）房屋毀損重建費用一百三十二萬一千六百三十七元部分：
  (一)查：
    (1)房屋稅籍號碼00000000000號之房屋構造為木
      造，年數為六十五年，其門牌號碼為台南縣白河鎮關嶺里
      一鄰二十號，原房屋稅之納稅義務人為台南縣政府（旅社
      ）。嗣於七十二年二月二十三日因買賣而移轉登記予訴外
      人高耀西；其後訴外人高耀西於七十二年二月二十五日因
      買賣而移轉予上訴人甲○○，納稅義務人改為甲○○等情
      ，此有上訴人於原審提出而為被上訴人所不爭之台南縣稅
      捐稽處七八南縣稅財字第九二一四四號函、讓渡書、公證
      書、台南縣稅捐稽徵處七十二年契稅繳納通知書、買賣所
      有權移轉契約書等件（原審國字卷第一○七頁至第一一
      四頁）足參，並經台南縣稅捐稽徵處於九十二年十月八日
      ，以南縣稅房字第○九二○○五六四二九號函覆明確（原
      審國字卷第八四頁）。
    (2)又，上訴人因納莉風災致房屋受損，於九十年十月十一日
      向台南縣稅捐稽徵處申報坐落台南縣白河鎮關嶺里一鄰二
      十號（房屋稅籍號碼00000000000號）房屋部
      分（面積九五平方公尺）拆除，經該處查明屬實，而於九
      十年十月十六日，以九十南縣稅財字第九○○五二五六五
      號函覆上訴人該部分稅籍自即日起予以註銷乙節，亦有上
      訴人於原審提出而為被上訴人所未爭之上開公函在卷（原
      審補字卷第一七頁）可稽。
    (3)此外，參照卷附系爭房屋在九十年九月間，因納莉風災而
      遭土石流受損後之現場照片（本院上國字卷第一五八頁、
      一五九頁），明顯可見系爭房屋主體係以磚為牆、覆以鐵
      皮屋頂而成，惟不敵土石流傾洩灌注結果，房屋四周覆蓋
      土石，其主體則殘破不堪，依一般常情研判，已難再為利
      用。即鑑定機關台灣省土木技師公會亦認：「從專業角度
      分析，應會建議拆除重建」等語，並有該會九十三年五月
      二十六日省土技字第二二七九號函在卷（本院上國字卷
      第一八八頁、第一八九頁）足憑。
    (4)綜參上開各情，上訴人主張系爭房屋係其所有之未辦保存
      登記建物，因納莉颱風引發土石流沖下侵入而受損，已無
      法使用，應予拆除重建者，與實情相符，應堪採信。被上
      訴人抗辯：系爭房屋並非上訴人所有云云，委無足採。
  (二)按損害賠償之目的在於填補所生之損害，其應回復者，並非
    原來狀態，而係應有狀態，應將損害事故發生後之變動狀況
    考慮在內。故其價格應以加害人應為給付之時為準，被害人
    請求賠償時，加害人即有給付之義務，算定被害物價格時，
    應以起訴時之市價為準，被害人於起訴前已曾為請求者，以
    請求時之市價為準（參見最高法院九十五年度台上字第一七
    九八號判決要旨）；本件上訴人所有系爭房屋於九十年九月
    間，因遭納莉風災毀損而予拆除，上訴人主張應予重建以回
    復其「應有狀態」者，揆諸上開說明，核與不合。查：
    (1)系爭房屋於拆除前面積為九五平方公尺，已如上述，折合
      為二八．七三七五坪。又系爭房屋主體係以磚為牆、覆以
      鐵皮屋頂而成，屬於磚造之房屋。
    (2)又原審囑託鑑定機關台灣省土木技師公會鑑定結果，雖認
      其重建費用為一百三十六萬三千七百三十九元；惟鑑定機
      關係參考八十九年度「台北市政府國宅處房屋造價編列標
      準」，而以主要構造建材為鋼筋混凝土造，每坪四萬六千
      八百八十元為計算基準者，此參卷附上開鑑定報告第二一
      頁，及該公會九十三年五月二十六日（九三）省土技字第
      二二七九號函（本院上國字卷第一八八頁、第一八九頁）
      至明；是鑑定機關逕以鋼筋混凝土造房屋為鑑價基準，核
      與系爭房屋屬於磚造鐵皮屋構造之鑑價基準不同，其鑑定
      參考基準既不符實情，則其鑑價結果自無足採。
    (3)此外，台灣省政府固於八十五年二月一日修正公布「台灣
      省建築物造價標準」者，然上開「造價標準」自公布後，
      迄至上訴人於九十一年八月二十三日起訴請求被上訴人賠
      償重建費用時，間隔已達六年之久，參酌各項物價指數在
      上開期間內，迭經變動調整，堪認上開「造價標準」，與
      上訴人於九十一年八月間起訴請求時之價格不符，而難以
      採為計算系爭房屋重建費用之基準。
    (4)至於依中華民國產物保險商業同業公會於九十一年四月製
      定之「台灣地區住宅類建築造價參考表」所示，其中就建
      築物表體為「磚、木、石及金屬構造」者，其每坪造價之
      單價為二萬元，此參卷附「台灣地區住宅類建築造價參考
      表」（本審卷第一二八頁）至明。上揭「建築造價參考表
      」係由產物保險商業同業公會於九十一年四月製定，與上
      訴人起訴請求被上訴人賠償系爭房屋重建費用為同一年度
      ；參以產物保險商因承保產物保險業務，對於產物因發生
      保險事故而毀損，需予重建時，為辦理理賠事宜，常須蒐
      集重建費用之資訊。衡情，其製定之「建築造價參考表」
      應符合當時之市場價格而堪憑採。至於系爭房屋主體為磚
      造鐵皮屋，堪認其構造材質屬於「磚、木、石及金屬構造
      」，符合上開「造價參考表」所列每坪造價單價二萬元之
      規定。本院審酌上情，認上訴人請求賠償系爭房屋之重建
      費用為五十七萬四千七百五十元（計算公式：20,000元×
      28.7375坪＝574,750元）。經扣除本院前審判決被上訴人
      就此部分應賠償金額二萬五千五百七十七元後，為五十四
      萬九千一百七十三元（574,750元－25,577元＝549,173元
      ）。
    (5)其次，損害賠償時，加害人為填補所生之損害，而應回復
      者，並非原來狀態，而係應有狀態；本件上訴人請求被上
      訴人應回復其系爭房屋於受毀損前之應有狀態，自應將損
      害事故發生後之變動狀況考慮在內，而以加害人應為給付
      之時為準。參以建物之重建費用中，包括建築原物料費用
      及工人施工費用，且工頭、工人之薪資費用在重建費用所
      占比率亦較多，原難明確區分建築原物料費用與建築工人
      工資及承攬人報酬之明細，並單就建築原物料計算其折舊
      價額，此與一般物品因未再經由第三人加工，並無加工費
      用問題，而於計算其物因毀損所減少價額時，應扣除其折
      舊價額之情形不同，要難援引比照辦理。是上訴人於九十
      一年八月間起訴時，其重建系爭房屋之造價為五十七萬四
      千七百五十元，方足以回復上訴人原有系爭房屋之應有狀
      態；上訴人主張其請求回復原狀而重建系爭房屋時，不應
      扣除建物之折舊價額等語，對照鑑定機關台灣省土木技師
      公會於九十六年九月十一日（九六）省土技字第五七二六
      號覆函亦認：「工程界行之有年之慣例，損壞待修時不考
      慮該修復項目之折舊，一律以新品計算」等語（參見本審
      卷第一００頁），核與不合，亦堪肯認。被上訴人抗辯應
      依系爭房屋之屋況計算其折舊價額予以扣抵云云，即無足
      採。
（二）營業損失六十九萬九千元部分：
    (1)上訴人主張其以所有系爭房屋經營旅社，因納莉颱風引發
      土石流，系爭房屋遭受毀損，致受有營業損失六十九萬九
      千元；其損害明細計算如下：每房間九十一年二月十日
      （假日）住宿二千五百元，休息洗溫泉一千元（計四房間
      共一萬四千元）；同月十一日至十六日（農曆過年期間
      ）住宿三千六百元，休息洗溫泉二千元（計四房間共十三
      萬四千四百元）；同年二月十七日至七月三十一日止，
      每月星期日有四日，每星期日住宿二千五百元，休息洗溫
      泉一千元（計四房間一個月為五萬六千元，五個半月共三
      十萬八千元），除週日外其餘日期平均住房率百分之五十
      ，每日住宿費二千元（共十四萬三千元），合計金額共為
      五十九萬九千四百元（上訴人誤載為六十九萬九千元）等
      語，惟並未提出單據證明，既為被上訴人所否認，上訴人
      是否確有上開營業損失，尚屬無法證明。
    (2)再上訴人所有系爭四間房屋係供關子嶺大旅社營業使用者
      ，為其所自陳之事實；惟關子嶺大旅社係上訴人之夫張靜
      南自七十二年間起獨資經營，並於同年三月十四日向台南
      縣政府辦理核准設立登記乙情，此參卷附兩造不爭，由台
      南縣政府核發關子嶺大旅社營利事業登記證之記載（本院
      上國字卷字第一三一頁）至明；參照關子嶺大旅社自七十
      八年七月起至九十三年二月止，經稅捐機關查定而課徵營
      業稅之營業人關子嶺大旅社，其負責人均係張靜南而非上
      訴人者，並有被上訴人於本院前審提出而為上訴人所不爭
      之「查定課徵核定年檔查詢單」、「繳款書查詢清單」在
      卷（本院上國字卷字第一二六頁至第一三０頁）可佐。
    (3)上訴人於本院審理時始則陳稱：其係以口頭委託張靜南經
      營旅社，並未訂立書面契約等語（參見本審卷第九五頁）
      ，嗣於言詞辯論期日則改稱：係由上訴人僱用張靜南，旅
      社並非交給張靜南經營等語（參見本審卷第一四五頁）；
      其前後陳述不一，且始終未提出由上訴人以系爭房屋經營
      旅社之相關證據資料以資證明，已難盡信；上訴人主張系
      爭旅社係由上訴人經營，其夫張靜南係其僱用云云，委不
      足採。堪認系爭四間房屋係由訴外人張靜南，自七十二年
      起獨資經營關子嶺大旅社者為真實。
    (4)綜上，上訴人主張受有無法營業之損失合計共六十九萬九
      千元部分，依其陳述之計算明細觀之，堪認上訴人主張之
      「營業損失」乙項，即係旅社未能營業獲利之損失，並非
      指將系爭房屋交付他人經營，以獲致經常性之相當利潤或
      對價之情形。惟上訴人既非關子嶺大旅社之經營者，乃竟
      請求關子嶺大旅社無法經營所生之營業損失者，洵屬無據
      。
七、被上訴人雖抗辯：上訴人所有系爭房屋所在區域之基地屬山
    崩潛感性高的地帶，應儘量避免開發，宜設定為保護區等語
    ，不應在此地區蓋房子。上訴人並未申請建築執照，復未經
    專業之建築師評估是否可以建屋或設計安全穩固之房屋，致
    遭土石流毀損系爭房屋，其對於損害之發生與有過失云云；
    惟查：系爭房屋係於六十五年興建者，為兩造不爭執之事實
    （參見本審卷第九五頁）；對照系爭房屋之上揭稅籍資料所
    載可知，原有木造房屋屬於台南縣政府原始興建，於七十二
    年二月二十三日因買賣而移轉登記予訴外人高耀西；其後訴
    外人高耀西於七十二年二月二十五日因買賣而移轉予上訴人
    甲○○者，已如上述；是系爭房屋於六十五年間改建時之所
    有權人仍為被上訴人，上訴人在改建後方才取得系爭房屋之
    事實上處分權，乃被上訴人竟於系爭災害發生後，始以此為
    由，抗辯上訴人就系爭房屋之不當興建，致遭風災毀損，對
    於損害之發生亦與有過失云云，所為上開抗辯權之行使，顯
    然違反誠信原則，要無足採。
八、綜上，上訴人本於國家賠償請求權，請求被上訴人再給付五
    十四萬九千一百七十三元，及自原審起訴狀繕本送達翌日即
    九十一年九月十一日（送達證書參見原審國字卷第七頁）
    起至清償日止，按週年利率百分之五計算之利息範圍內為有
    理由，應予准許；逾此部分之請求，即非有據，應予駁回。
    就上開應准許部分，原審未遑詳察，遽為上訴人敗訴之判決
    ，自有可議，上訴人上訴意旨指摘原判決不當，求予廢棄改
    判，為有理由，爰由本院予以廢棄改判如主文第二項所示；
    至於上訴人之請求不應准許部分，原審為上訴人敗訴之判決
    及駁回其假執行之聲請，於法並無不合，上訴意旨求予廢棄
    改判，為無理由，應駁回其上訴。
九、再本件兩造得上訴第三審之訴訟利益均未逾民事訴訟法第四
    百六十六條第一項所定之額數（新台幣一百五十萬元），經
    本院判決宣示後即告確定，已無假執行之問題，上訴人請求
    就本判決主文第二項所示，准予宣告假執行者，為無理由，
    原審駁回此部分假執行之聲請，所持之理由雖有不同，惟結
    論則無二致，爰併予駁回此部分之上訴。
十、本件事證已臻明確，兩造其餘攻擊防禦方法及舉證方法與本
    件判決結果無涉，爰不一一論述。
十一、據上論結，本件上訴為一部有理由、一部無理由，依民事訴
    訟法第四百四十九條第一項、第二項、第四百五十條、第七
    十九條，判決如主文。
中    華    民    國    97    年    6     月    10    日
                  民事第三庭    審判長法  官  陳  光  秀
                                      法  官  莊  俊  華
                                      法  官  李  文  賢
上為正本係照原本作成。
本件不得上訴。
中    華    民    國    97    年    6    月     13    日
                                      書記官  劉  清  洪


司法院資訊處製作；財團法人民間司法改革基金會備份。
